【裁判字號】    95,台上,7009
【裁判日期】    951221
【裁判案由】    誣告
【裁判全文】
最高法院刑事判決            九十五年度台上字第七００九號
上  訴  人  甲○○
            乙○○
            丙○○
                    現
共      同
自訴代理人  林清源律師
被      告  戊○○
            丁○○
上列上訴人等因自訴被告等誣告案件，不服台灣高等法院中華民
國九十二年十二月十一日第二審判決（九十二年度上訴字第二０
七六號，自訴案號：台灣台北地方法院九十一年度自字第二八號
），提起上訴，本院判決如下：
    主  文
原判決撤銷，發回台灣高等法院。
    理  由
本件原判決以上訴人即自訴人甲○○、乙○○、丙○○自訴意旨
略以：丙○○為桃園縣楊梅鎮亞旭股份有限公司（下稱亞旭公司
）之原負責人，民國八十五年一月十八日下午二時四十分許，丙
○○與該公司股東前往亞旭公司開會，請被告戊○○、丁○○說
明已撤銷假扣押機具之下落，會中雙方雖然聲音較高，但並無不
法情事發生。惟被告等竟於該日晚間共同起意，意圖使上訴人等
受刑事處分，於隔日即同年月十九日向桃園縣警察局刑警隊對上
訴人等提出告訴，誣陷上訴人等觸犯共同傷害、恐嚇、妨害自由
、強盜及持有槍械罪嫌，因認被告等均涉有刑法第一百六十九條
之誣告罪嫌云云。經審理結果，認為不能證明被告等犯罪，因而
維持第一審諭知被告等均無罪之判決，駁回上訴人等在第二審之
上訴，固非無見。
惟按告訴人所訴事實不能證明其係屬實，在對於被訴人為不起訴
處分或無罪確定者，固不能謂告訴人因此即應負誣告罪責，然此
必以告訴人有出於誤會或懷疑被訴人有此事實，或對其事實張大
其詞而為申告之情形，始足以當之；若告訴人以自己親歷被害事
實，堅指被訴人有犯罪行為，指名向該管公務員告訴，經不起訴
處分或判決無罪，認被訴人無此犯罪事實者，即不能謂告訴人不
應負誣告罪責（三十二年上字第一八四號判例意旨參照）。次按
刑法上之誣告罪，本不限於所告事實全屬虛偽時，始能成立，倘
所告事實之一部分係出於故意虛構，仍不得謂非誣告（二十年上
字第六六二號判例意旨參照）。經查：（一）戊○○於八十五年
一月十九日桃園縣警察局刑警隊警詢時係陳稱「我僅看見是黑色
手槍，屬何型式我不知道」、「我要對丙○○、甲○○、乙○○
等人提出持有不明之手槍、恐嚇、傷害及妨害自由等告訴」等語
（見第一審卷一第十六頁背面第六、八至九行），至原審仍供稱
「我看到丙○○的包包裡頭有槍，我是這樣跟警察說的。」等語
（見原審卷第三十四頁第十行）。核其所申告關於自訴人等持有
不明手槍部分，係以其親見該把手槍為據，尚非出自誤會或有何
合理之懷疑所致。原判決不採上開不利於戊○○之證據，又未說
明何以不予採納之理由，理由已有欠完備。（二）被告等分別於
八十五年一月二十日桃園縣警察局刑警隊警詢時指稱：「我（指
戊○○）返回公司清點我的辦公室桌椅，發現公司內我們保管之
八十五年一月十八日營收款資料、營業部業務報告書及八十四年
度營收報表及現金新台幣二萬元左右已不見，所以我要提出強盜
之告訴」、「我（指丁○○）回到辦公室清點財物，損失新台幣
六千元、美金二百元、加幣一百五十元、照片三張及業務報告書
一份」等情（見第一審卷一第十七頁背面第三至七行、第二十四
頁背面第九至十行）。依被告等所述上開情形，足徵被告等指訴
上訴人等有強盜犯行及亞旭公司損失上開財物云云，似均係經由
被告等實際清點所得知。則究竟有無其事？乃被告等親身所經歷
；倘被告等所述不實，是否屬蓄意誣陷？即非無探究之餘地。矧
查戊○○所指遭上訴人等強盜之亞旭公司八十四年度營收報表，
其製作日期為八十五年一月三十日（見第一審卷二第六十三頁）
，則該報表如何得於八十五年一月十八日即遭上訴人等強盜？亦
不無可疑。原審對上開於被告等是否應負誣告罪責有重要關係之
事項未予究明釐清，率為維持第一審所為被告等均無罪之判決，
自有調查未盡及理由欠完備之違背法令。上訴人等上訴意旨執以
指摘原判決不當，尚非全無理由，應認原判決有撤銷發回更審之
原因。
據上論結，應依刑事訴訟法第三百九十七條、第四百零一條，判
決如主文。
中    華    民    國  九十五  年   十二   月  二十一  日
                      最高法院刑事第九庭
                          審判長法官  陳  正  庸
                                法官  王  居  財
                                法官  林  開  任
                                法官  林  立  華
                                法官  劉  介  民
      本件正本證明與原本無異
                                      書  記  官
中    華    民    國  九十五  年   十二   月  二十七  日
                                                      Ｅ


司法院資訊處製作；財團法人民間司法改革基金會備份。
